【裁判字號】    99,交上訴,44
【裁判日期】    991231
【裁判案由】    公共危險
【裁判全文】
臺灣高等法院高雄分院刑事判決        99年度交上訴字第44號
    上  訴  人
    即  被  告  郭圻鴻
    選任辯護人  黃進祥  律師
                江順雄  律師
                黃建雄  律師
上列上訴人因公共危險案件，不服臺灣高雄地方法院98年度交訴
字第90號中華民國99年3 月25日第一審判決（起訴案號：臺灣高
雄地方法院檢察署98年度偵字第12681 號），提起上訴，本院判
決如下：
    主  文
上訴駁回。
郭圻鴻緩刑參年。
    事  實
一、郭圻鴻於民國98年4 月2 日晚間10時30分許，駕駛伯欣報關
    股份有限公司所有，平時由郭圻鴻使用之車號ZL-3365 號黑
    色自小客車，沿高雄市新興區○○○路由南往北行駛正左轉
    七賢二路時，適有郭立璇騎乘車號YXU-681 號輕型機車自中
    山一路由北往南而來，因閃避不及，致郭立璇所騎乘之該輕
    型機車車頭與郭圻鴻所駕上開黑色自小客車右後車尾發生擦
    撞，郭立璇因而人車倒地並受有右前臂及右下肢多處擦傷之
    傷害（過失傷害部分經和解，業經原審判決公訴不受理確定
    ）。郭圻鴻於肇事後並未停車查看，亦未救護傷者或報警為
    適當之處置即駕車逃離現場。嗣經隨後行至該處之機車騎士
    李政達記下車號轉告郭立璇，由郭立璇報警後循線查獲。
二、案經高雄市政府警察局新興分局移送臺灣高雄地方法院檢察
    署檢察官偵查起訴。
    理  由
甲、程序方面：
一、卷附高雄市政府警察局新興分局道路交通事故現場圖、高雄
    市○○○○○道路交通事故調查報告表(一)、(二)，肇事因素索
    引表，係交通警察機關對於交通事故之現場，於勘查、蒐證
    、詢問關係人後所作之報告，係被告以外之人於審判外之書
    面陳述，屬傳聞證據。又道路交通事故調查表共計三部分：
    報告表(一)、報告表(二)以及道路交通事故現場圖。其所記載者
    ，包括發生時間、地點、死傷人數、速限、號誌時相，繪製
    現場圖、並載明肇事經過摘要等交通事故現場各種情狀之紀
    錄，此等報告書，警員有據實紀載之義務，性質上可信性極
    ，且至審判期日，現場已歷相當時日，已無重建之可能，實
    有尊重現場報告及現場圖之必要性。準此，應認為其法律性
    質屬於刑事訴訟法第159 條之4 第1 款「公務員職務上製作
    之紀錄文書」，而有證據能力。
二、卷附高雄市立聯合醫院98年4 月9 日高市衛醫字第3001號診
    斷書，此類文書，係被告以外之人於審判外所為之書面陳述
    ，依刑事訴訟法159 條第1 項，屬傳聞證據。按此診斷證明
    書係告訴人因本件受有傷害後，至醫院就診治療，醫生為其
    治療所書具之診斷書，此診斷書所記載之內容，具有個案性
    質，應屬被告以外之人在審判外之陳述，係傳聞證據，又不
    符刑事訴訟法第159 條之4 第2 款所稱之特信性文書，原則
    上不具證據能力，惟經被告對於此文書於審判程序同意作為
    證據，則依刑事訴訟法第159 條之5 第1 項規定，該診斷證
    明書具有證據能力。
三、卷附車號ZL-3365 號自小客車車籍資料查詢結果，此類文書
    係被告以外之人於審判外所做之書面陳述，屬於傳聞證據。
    惟其本質上屬公務員本於職權所為，其正確性及可信性頗高
    ，如有錯誤亦可請求更正，應屬159 條之4 第1 款由公務員
    職務上所製作之紀錄或證明文書，具有證據能力。
四、按被告以外之人於審判外之陳述，雖不符刑事訴訟法第159
    條之1 至第159 條之4 之規定，而經當事人於審判程式同意
    作為證據，法院審酌該言詞陳述或書面陳述作成時之情況，
    認為適當者，亦得為證據；當事人、代理人或辯護人於法院
    調查證據時，知有刑事訴訟法第159 條第1 項不得為證據之
    情形，而未於言詞辯論終結前聲明異議者，視為有前項之同
    意，刑事訴訟法第159 條之5 定有明文。本件除以上之書面
    證據外下列認定事實所引用之證據，均經本院依法踐行調查
    證據程式，公訴人及被告俱不爭執各該證據之證據能力，且
    迄至本院言詞辯論終結前，未就上開證據之證據能力聲明異
    議，復查無依法應排除其證據能力之情形，本院審酌上開證
    據之形式及取得過程並無瑕疵、與待證事實具有關連性等情
    況，認為適當，揆諸前揭規定，認上開證據俱有證據能力，
    均得為本案之證據。
乙、實體方面：
一、訊據上訴人即被告郭圻鴻固坦承確有於上開時間，駕車行經
    上開地點，惟矢口否認有何肇事逃逸之犯行，辯稱：伊當時
    是綠燈左轉，車速約10公里左右，可能是告訴人車速過快閃
    避不及才撞到伊車尾，碰撞很輕微，伊的車子也沒有凹陷，
    伊一點感覺都沒有，所以伊不知道有撞擊，就繼續開車，沒
    有肇事逃逸之故意等語。
二、經查：
  (一)上開車號ZL-3365 號黑色自小客車為伯欣報關股份有限公司
    所有，平時均由被告使用，且被告於前揭時間曾駕駛該黑色
    自小客車沿高雄市○○路由南往北方向行駛，並在中山路、
    七賢路口左轉之事實，為被告所不爭執，並有車籍查詢基本
    資料詳細畫面1 張在卷可稽（見警卷第29頁）。又告訴人分
    別於警詢、偵訊及原審審理中證稱：伊於98年4 月2 日晚間
    10時30分許，騎乘車號YXU-681 號輕型機車自中博橋由北往
    南，下橋接中山路直行至七賢路口時，伊在慢車道上直行，
    時速約50公里，突然有一輛自小客車由對向即中山路由南往
    北方向左轉七賢路，該車轉彎轉很快，伊前面的機車都在閃
    那輛自小客車，只有伊閃避不及，伊機車車頭撞到該自小客
    車右後車尾，伊滑出去，車子就倒地了，伊有受傷。該輛自
    小客車撞到伊後，由七賢路由東往西直接開走，沒有停車。
    伊有親眼看到該車是黑色，但沒有看到車號，是現場目擊的
    民眾李政達告訴伊車號是ZL-3365 號。（問：當時經過路口
    時，有多少車輛要左轉？）伊只記得被告要左轉，伊真的只
    有看到被告的車要左轉，且旁邊的機車都在煞車，當時應該
    還有其他車輛要左轉，但伊沒有印象。（問：你是否記得有
    無其他車輛與你撞到的車是差不多時間在對向要左轉？）伊
    只記得與伊相撞那輛車衝很快而已等語（見警卷第4 頁至第
    5 頁、臺灣高雄地方法院檢察署98年度偵字第12681 號卷《
    下稱偵查卷》第5 頁、第7 頁至第8 頁、原審98年度交訴字
    第90號卷《下稱交訴卷》第27頁至第29頁）；證人李政達則
    分別於警詢、偵訊中證稱：伊於98年4 月2 日晚間10時約30
    分左右，駕駛重型機車由中山路由北往南直行，在七賢路與
    八德路中間附近時，伊看到一部白色廂型車與黑色自小客車
    在路中間，從伊的方向看過去，白色車擋在黑色車前面，黑
    色車先左轉，伊在約接近現場30公尺遠時聽到撞擊聲，黑色
    車就緩緩過去了，白色車還在路中間不知要往哪邊去，伊騎
    過路口（指中山路與七賢路口）時，看到告訴人、車躺在路
    中，而伊騎過去時黑色車從伊右邊過去，所以伊記下黑色車
    的車號是ZL-3365 號等語（見警卷第6 頁至第7 頁、偵查卷
    第5 頁至第7 頁）；再就被告於偵訊中自稱：伊打方向燈在
    內車道等待綠燈亮要左轉時，遠遠看到一輛廂型車與伊對向
    直行而來，當時伊的旁邊沒有其他車輛要左轉等語（見偵查
    卷第8 頁）綜合以觀，堪認告訴人所指與其發生撞擊之黑色
    車輛，應即為證人李政達所描述在中山路與七賢路口左轉之
    由被告駕駛之黑色ZL-3365 號自小客車無訛。此外，復有道
    路交通事故現場圖、道路交通事故調查報告表、交通事故談
    話紀錄表各1 份、告訴人所騎乘上開機車受損照片及案發現
    場照片10張、高雄市立聯合醫院診斷書1 紙在卷可稽（見警
    卷第9 頁至第20頁、第27頁），則被告駕駛上開黑色自小客
    車於前開時、地與告訴人所騎乘之輕型機車發生擦撞，致告
    訴人人車倒地，並受有右前臂及右下肢多處擦傷之傷害等事
    實，堪以認定。
  (二)至告訴人指稱：該輛與伊發生撞擊的車，轉彎轉很快等語，
    而證人李政達證稱：伊在約接近現場30公尺遠時聽到撞擊聲
    ，黑色車就緩緩過去了等語，形式上觀之固稍有不一，惟一
    般人對於車速快慢之感受本因個人主觀認知或涉及二車間之
    相對速度而有不同，參以告訴人自承當時車速達時速50公里
    ，致煞車不及而與被告所駕車輛發生撞擊，則其因自身與被
    告所駕車輛係近距離接觸及二車間之相對速度，致其主觀上
    認被告當時車速很快而為上開陳述，與證人李政達因係由較
    遠之距離觀察，而認被告當時是駕車「緩緩過去」，二者均
    與常理無違，尚難僅憑告訴人與證人李政達就被告於案發當
    時行車速度之言詞描述有異，遽認其等證述不可採。另被告
    於原審審理中陳稱：證人李政達表示遠在八德路就看到伊的
    車牌，當時是晚上，應不可能等語，以此質疑證人李政達之
    證述不符常理，惟綜觀證人李政達於警詢、偵訊中之證述內
    容，其提及有關「八德路」之內容，應係指其騎乘機車沿中
    山路由北往南直行，在已通過中山路、八德路口後，尚未抵
    達中山路、七賢路口之前，看到前述之白色廂型車與黑色自
    小客車在中山路、七賢路口一事，證人李政達並未證稱在中
    山路與八德路口時即看見被告之車牌，被告此部分之辯解，
    尚屬誤會，而不足採為對其有利之認定。
  (三)被告固辯稱：碰撞很輕微，伊的車子沒有凹陷，伊不知道有
    發生撞擊等語。惟證人即告訴人郭立璇於原審99年3 月11日
    審理中結證稱：伊與上開自小客車雖是擦撞而已，但伊撞到
    被告的車尾，很大聲，被告不可能聽不到等語（見原審交訴
    卷第27頁、第29頁）。參以證人李政達於偵訊中證稱：伊在
    約接近現場30公尺遠時聽到撞擊聲等語（見偵查卷第6 頁）
    ，而證人李政達係先在其通過中山路、八德路口後，尚未抵
    達中山路、七賢路口之前時，看到被告所駕黑色自小客車，
    之後聽到撞擊聲，並看見該黑色車輛緩緩左轉，其後行經中
    山路與七賢路口時始看見告訴人人車倒地等情，業如前述，
    是證人李政達此部分有關「接近現場30公尺遠」之描述，固
    可能因人類之感官知覺有限無法確實精確掌握距離遠近，致
    其所描述之30公尺可能與實際上之距離不盡相符，惟其聽見
    撞擊聲當時，與被告所駕車輛間尚有一定距離之事實，仍堪
    可認定。準此，證人李政達既在離案發現場尚有一定距離之
    外仍可聽見被告與告訴人所駕車輛間發生撞擊之聲響，則被
    告身處上開黑色自小客車內，應不可能完全未聽見碰撞之聲
    音。且被告於原審審理中固陳稱：伊於案發當天開車時沒有
    搖下車窗，且年紀老了有點重聽，平常聽廣播、錄音帶時會
    開很大聲等語（見原審交訴卷第34至35頁），惟被告於原審
    、本院審理期間，並無出現聽不清以正常音量提問之問題，
    而以重聽為由要求增加音量並重複問題之情形，參以一般駕
    駛自小客車之人如欲倒車或路邊停車，而由同車之人在車外
    協助指揮時，車外協助之人除以出聲提醒駕駛人於適當距離
    時將車輛煞停外，亦常以手輕輕拍打車身、車尾之方式，制
    止駕駛人繼續前進或倒車以免發生碰撞，身處車內之駕駛人
    縱未將車窗搖下，通常亦因一般自小客車之車體較小且車身
    一體成型，而能感受到該拍打產生之震動而知及時煞停車輛
    ，此為一般有駕駛經驗之人所週知。且告訴人於本院99年12
    月8 日時陳稱：被告在車內應聽不到撞擊及滑倒的聲音，但
    應該有感覺到擦撞。當時我直行，和我同行的還有很多車在
    按喇叭警示被告等語（見本院卷第74頁至第75頁），準此，
    縱被告確因年紀較大（被告為35年2 月出生之人，於本件案
    發時已年滿63歲）而聽力衰退，亦不至於無法感受告訴人騎
    乘上開輕型機車以時速50公里之速度擦撞其所駕車輛右後車
    尾所產生之震動，是被告辯稱：伊不知道有發生撞擊等語，
    洵難採信。至依卷附之被告所駕上開黑色自小客車於案發後
    拍攝之照片顯示，該黑色自小客車右後車尾處，確僅有些微
    疑似刮痕之痕跡存在，而無嚴重凹陷之情形，有該車右後車
    尾處之照片1 張可證（見警卷第25頁下方照片），並經本院
    於99年12月8 日當庭勘驗被告及告訴人於案發當時所駕駛之
    2 車屬實，有本院之勘驗筆錄在卷足憑，惟告訴人於原審99
    年3 月11日審理中明確證稱：伊是與被告車輛擦撞而已等語
    （見原審交訴卷第29頁），則被告所駕上開黑色自小客車未
    因而留下嚴重凹陷乙節，尚非與常理有悖，是被告此部分所
    辯，亦難採為對其有利之認定。
  (四)至本件車禍事故，經本院送請高雄市政府交通局車輛行車事
    故鑑定委員會鑑定結果，認定「1.郭圻鴻轉彎車未讓直行車
    ，為肇事主因。2.郭立璇超速行駛，為肇事次因。」有該委
    員會99年7 月27日高市車鑑字第0990003012號函及所附鑑定
    意見書1 份在本院卷第44頁、第45頁足憑；又經本院送覆議
    結果，高雄市政府亦維持上開鑑定結果，亦有高雄市政府99
    年10月19日高市府交三字第0990062761號函1 份在本院卷第
    55頁足考。是上開車禍事故之鑑定結果，亦無法作為被告有
    無肇事逃逸之有利認定。
  (五)綜上所述，足見被告上開所辯，顯係事後卸責之詞，不足採
    信。本案事證明確，被告肇事致人傷害逃逸之犯行，堪以認
    定。
三、核被告郭圻鴻所為，係犯刑法第185 條之4 肇事致人傷害逃
    逸罪。
四、原判決就被告郭圻鴻所犯肇事致人傷害逃逸罪部分，以被告
    罪證明確，因予適用刑法第185 條之4 、第41條第1 項前段
    之規定，並審酌被告明知肇事致人受傷，竟未停車查看，亦
    未下車救護傷者，或報警為適當之處置即駕車逃離現場，增
    加告訴人傷害增劇之危險及事後求償之困難，且有礙肇事者
    身分之追查，實有不該，衡以告訴人之傷勢幸非嚴重，且被
    告就過失傷害部分，已與告訴人達成和解（見原審98年度審
    交訴字第153 號卷《下稱審交訴卷》第25頁至第26頁），並
    考量被告於此之前，並無犯罪紀錄，素行良好，暨其犯罪手
    段、犯罪所生危害、犯後態度等一切具體情狀，量處最低刑
    度有期徒刑6 月，並斟酌被告之智識程度、家庭經濟狀況等
    情事，諭知如易科罰金之折算標準。其認事用法核無違誤，
    所處之刑亦屬允當。被告上訴意旨，仍執前詞，否認犯罪，
    指摘原判決不當，為無理由，應予駁回。但查被告未曾受有
    期徒刑以上刑之宣告，有卷內前科表可查，且過失傷害罪部
    分於原審時業與被害人和解，經此偵、審程序教訓，應知所
    警惕，諒無再犯之虞，本院認所宣告之刑，以暫不執行為適
    當，併諭知緩刑3 年，以勵自新。
據上論斷，應依刑事訴訟法第368 條，刑法第74條第1 項第1 款
，判決如主文。
本案經檢察官劉宗慶到庭執行職務。
中    華    民    國    99    年    12    月    31    日
                  刑事第二庭    審判長法  官  林正雄
                                      法  官  邱明弘
                                      法  官  黃壽燕
以上正本證明與原本無異。
如不服本判決應於收受本判決後10日內向本院提出上訴書狀，其
未敘述上訴理由者，並得於提起上訴後10日內向本院補提理由書
狀（均須按他造當事人之人數附繕本）「切勿逕送上級法院」。
中    華    民    國    99    年    12    月    31    日
                                      書記官  戴志穎
附錄本判決論罪科刑法條：
中華民國刑法第185條之4
（肇事遺棄罪）
駕駛動力交通工具肇事，致人死傷而逃逸者，處6 月以上5 年以
下有期徒刑。

司法院資訊處製作；財團法人民間司法改革基金會備份。
